臺灣花蓮地方法院民事判決　九十一年度重訴字第二七號
　　原　　　告　戊○○○
　　法定代理人　丙○○
　　被　　　告　甲○○
　　訴訟代理人　乙○
　　被　　　告　財團法人佛教慈濟綜合醫院
　　法定代理人　己○○
右當事人間請求侵權行為損害賠償事件，本院判決如左：
    主      文
被告應連帶給付原告新台幣貳佰玖拾柒萬肆仟玖佰玖拾元，及被告甲○○自民國九
十年十月十日起，被告財團法人佛教慈濟綜合醫院自民國九十一年六月七日起，均至
清償日止，按年息百分之五計算之利息。
原告其餘之訴駁回。
訴訟費用由被告連帶負擔十分之三；餘由原告負擔。
本判決第一項於原告以新台幣玖拾玖萬元供擔保後，得假執行。但被告得以新台幣貳
佰玖拾柒萬肆仟玖佰玖拾元為原告供擔保後，免為假執行之宣告。
原告其餘假執行之聲請駁回。
    事      實
甲、原告方面：
  一、聲明：被告應連帶給付原告新台幣（下同）九百三十二萬八千八百二十七元，
      及自本件原起訴狀繕本送達之翌日起至清償之日止，按年息百分之五計算之利
      息；並請准原告提供擔保宣告假執行。
  二、陳述：
    (一)緣原告因被告甲○○過失重傷害，造成心神喪失，不能處理個人事務，已奉鈞
      院裁定宣告為禁治產人，有八十九年度禁字第四四號民事裁定可証。而由其夫
      丙○○任其法定代理人提出本件訴訟，謹先陳明。
    (二)查被告甲○○係被告財團法人佛教慈濟綜合醫院（下稱慈濟醫院）所屬之關山
      分院人員，以駕駛救護車為其附隨業務，於八十九年十一月十六日十六時十分
      許，駕駛Ｅ七三○六號救護車，沿台九線公路由北往南行駛，行經該公路二五
      六公里以南六十公尺處長橋國小前，高速行駛，撞及在前騎乘腳踏車之原告，
      以致人車倒地，因此受有頭部外傷等多處傷害，並倒致四肢運動障礙、大小便
      失禁之重大傷害結果。案經檢察官提起公訴，業經台灣高等法院花蓮分院認定
      觸犯業務過失致重傷罪，並判處有期徒刑四月確定在案（九十一年度交上易字
      第九號）。
    (三)茲被告甲○○，係被告慈濟醫院僱用之人員，以駕駛救護車為其附隨業務，其
      因駕車不慎撞及原告致重傷，而不能處理自己事務，爰依民法第一百八十四條
      、第一百八十八條、第一百九十三條、第一百九十五條等規定請求被告連帶賠
      償左列金額。
      １醫療費用：共計36951元為自負部分，應由被告賠償。起訴狀呈金額共計
        36951元為自負部分，其中一紙收據內有一項伙食費380元應剔除，改列入後
        述灌食用品即伙食費當中；惟九十一年七月四日庭呈民事補充理由狀另呈醫
        療費用收據乙宗，其中剔除灌食用品即伙食費之後之醫療費用計4905元，提
        出380元補足前開求償金額，即醫療費用仍請求36951元，應由被告賠償；其
        餘部分不予追加請求，作為折扣數額，詳如前呈民事補充理由狀所載。
      ２增加生活上需要費用：
      (１)看護費：居家看護費每日新台幣2400元。每月以六萬元計，原告身體硬朗
          ，兄弟姊妹均健康長壽，有九十六歲而終之兄長，有現存在世之弟妹至少
          也有八十歲者；再以國人壽命，女性為85歲，則原告之餘命，尚有11年。
          以十年計算，計0000000元。居家看護費之標準每日新台幣2400元，為醫
          院公訂，本件以每月以六萬元計，即每日二千元計算，已是降低請求數額
          ；被告辯稱應以僱請外勞費用計算云云乙節，並不切實際，按僱請外勞，
          固須申請，耗時費日，且又准否未卜；尤有甚者，居家看護，必須要有專
          業護理知識，對四肢障礙、大小便失禁暨氣切之病患即原告，要隨時做好
          為病人翻身、以防褥瘡；其又有氣切情況，必須使用導管為病患抽痰，以
          暢通呼吸；另須為病患灌食、吃藥，以維繫生命，如此繁瑣，當非不具看
          護知識之一般外勞幫傭所能勝任。被告此部分所辯，並非有理。仍以原狀
          載數額0000000元為基準，扣除中間利息後計0000000元作為請求金額。
      (２)灌食用品：主食保壯奶粉每月三十瓶、單價三百二十元；副食益力壯每月
          十瓶、單價470元，兩項合計十年為0000000元。每年支出171600元，十年
          計0000000元，扣除中間利息後計0000000元。此乃每餐進食、維繫生命之
          用，殊無因身體狀況改善有所異同，甚至還須強化進食。
      (３)抽痰及衛生用品：尿布每月用20包、單價180元，計3600元；紙尿片每月
          20包、單價149元、月支2980元；看護墊，每月需用十包、單價92元、月
          支920元；衛生紙，每月30包、單價12元、月支360元；濕紙巾每月需用30
          包、單價68元、月支2040元；抽痰管每月需用2包、單價750元、每月支
          1500元，以上合計每月支出11400元，十年計0000000元。每月支出
          11400元，十年計0000000元，扣除中間利息後計0000000元。由於身體狀
          況迄無明顯改善，仍須耗用當中。
      (４)房租水電費：原告家住鳳林每天要到門諾醫院復健，就近於診治醫院附近
          租屋，以便復健，原本預計為期二年，由於家人兩地往返，勞累奔波，並
          聽從醫囑，租屋至九十一年七月底為止，前後租期十七個月，有屋主顧敏
          慧同意書可証。每月租金九千元，計153000元；水、電費每月1500元，外
          加瓦斯費之溢支，未併入全額請求，計以十七個月共25500元，兩項合計
          為178500元。
      (５)以上四項為增加生活上之需要，共計八百六十九萬一千八百七十六元。
      ３精神慰藉金：原告本來身體健壯，與兄弟姊妹相比毫無遜色，如前所述，而
        兄弟姊妹其中長壽者，至九十六歲而終、其餘最小者，目今皆滿八十歲以上
        仍然存活健在，有彼等戶籍謄本足稽；原告原本健壯之身，與長子同住，含
        飴弄孫，安享快樂之晚年；卻因本件重傷害，成為一個植物人，癱瘓在床、
        大小便失禁、意識混亂，無法認得親人，無法與外界溝通、生活無法自理，
        需專人照顧，可謂已淪為無自尊之境地，毫無人格尊嚴可言，生命之意義何
        在，精神上之折磨，令人不忍，真是情何以堪，此部分請求慰藉金一百萬元
        ；又因被告肇致原告重傷害，成為植物人，原告一家人之生活起居已長期脫
        序，忙成一團，其精神上遭受之痛苦，不可言喻，因此親屬之慰藉金，亦應
        同為給付一百萬元。以上合計二百萬元。
    (四)綜上合計一千零七十二萬八千八百二十七元。扣除已領強制保險金一百四十萬
      元，計被告應連帶給付原告九百三十二萬八千八百二十七元。
    (五)對被告答辯之陳述：
    １、關於答辯二 (一)認定醫療費用之支出，有全民健康保險提供醫療給付，原
        告無可能負擔全部醫療費用支出云云。惟查原告起訴狀附之醫療費用均是收
        據，並非醫療明細，申言之，狀附之醫療費用收據，係健保給付之外，由原
        告自負之費用、已繳付所製給之憑據，顯與健康保險無涉，被告此部分所辯
        ，毫無理由。且原告起訴狀附之醫療費用收據，是從九十年一月四日起至九
        十年十月四日止之部分所繳付之自負費用憑証；茲再提出九十年十月五日起
        至九十一年五月二十三日、外加起訴狀漏列之九十年八月十三日、九月二十
        七日、十月二日、四日等日之醫療費用收據，合計17055元，此部分作為中
        間利息等之折扣，不再追加請求，併予陳明。
    ２、答辯理由二 (二)１，關於看護費部分，查本件車禍之後至九十年一月十九
        日，均由原告之夫、兒子輪流看護照顧原告；或由於年邁、或自有事業，分
        身乏術與體力不濟、無法兩全，不得已自九十一年一月二十日起，由羅玉珍
        放下既有工作、擔任全日看護至今，每月以六萬元計付看護費，有羅玉珍出
        具之証明單可憑。依目前實務見解，傷患由親人看護照顧，不以有實際支付
        看護費用為必要，亦得為看護費之請求。且目前原告仍然四肢運動功能障礙
        ，有九十一年六月六日庭呈醫院所具之診斷証明書可參。從而被告置疑原告
        身體狀況並無看護人員照顧之必要，僅係被告推測之詞，殊屬無稽。
    ３、答辯理由二 (二)２關於灌食抽痰衛生用品，原告實際並未購買該等用品，
        亦無支出証明，目前身體狀況是否確有如需要，又原告已逐日康復，則未來
        幾年應無須再為灌食、抽痰，使用尿布、紙尿片、看護墊云云。惟目前原告
        身體狀況，仍然四肢運動功能障礙，有九十一年六月六日庭呈醫院所具之診
        斷証明書可參，已如前述，既有醫師最近之診斷証明為憑，堪認原告尚須上
        開物品之耗用無疑，至於未來如何，孰能逆料！？至於被告諉稱無該等物品
        支出証明乙節，顯然無視於起訴狀附証物五、六等証物 (自89.12.7至
        90.10.4止)；茲再檢附90. 10.12至91.5.24所購買該等物品之發票乙宗，計
        醫材18327元，成人尿布16914元。其耗費支出，彰彰明甚，被告不應睜眼瞎
        說。
    ４、答辯理由二 (二)３就房租水電部分置疑是否需要、是否須長達二年，請求
        金額亦屬過高云語，茲先補呈九十年二月十日由原告之子丁○○出面向訴外
        人顧敏慧承租花蓮市○○○街8 8之3號房屋乙棟，月租新台幣九千元，租期
        自90.2.15至91.2.14之租約乙份；迨租期屆滿後仍繼續繳租租用中；車禍至
        今將近二年，原告每日須至醫院復健，病情仍未見起色、四肢障礙、病症已
        如前述，據此原告僅要求賃屋、水電、瓦斯費用二年，並非過分要求。茲檢
        附水費2145元、電費13220元、瓦斯2960元等收據乙宗，憑以核算。
    ５、答辯理由二 (二)４ (１)關於費用計算方式，認原告請求至八五歲不合理乙
        節，惟查原告16.5.1.出生，本件案發日為89.11.16，當時七十三歲，身體
        原本健壯硬朗，卻遭被告肇事撞成重殘，無法行動，被告竟諉稱植物人生命
        力..，如急性腦傷呈植物人痊癒後較差，三年後死亡率82%..，五年後死亡
        率達95 %云，姑且不論其以偏蓋全、是否正確的論、或想當然耳，然此造成
        原告健壯身軀成重殘，則是被告一手所肇致，其損及原告之健康，殆屬事實
        ，豈容被告藉詞搪塞，諉過於人？
    ６、答辯理由二 (二)４ (２)關於請求數額之合計，非正確及未扣除中間利息乙
        節，然既有前述第二點醫療費用等未併入請求數額、俾供其折扣、已如前述
        ，被告極盡吹毛求疵之能事，毫無實益。
    ７、答辯理由三關於精神慰撫金部分，按身體健康是無價財富，被告嚴重違規肇
        事損及原告健康，一百萬元之要求，不足以慰藉於萬一。又被害人親屬即原
        告之法定代理人丙○○，為原告之配偶，與原告情誼親密，由於年邁，需要
        辛勤照顧原告自得依民法第195條第四項之規定請求同額慰撫金，乃於法有
        據。
    ８、末以被告主張與有過失，用以否認原告本件之請求，惟查被告甲○○在刑事
        案中，自承駕駛救護車回關山，時速高達80公里 (詳刑案警訊卷第二頁)，
        以該處附近有學校、為交岔路口、速限40公里以觀，至屬嚴重超車、高達一
        倍，此其一；甲○○更供稱距約50公尺就看到原告騎腳踏車橫越道路中央 (
        同上卷同頁)。按該處為分向限制劃設，不得超中央分向限制線行車，林車
        竟嚴重違規，跨越中央分向限制線行駛，以致肇事，此其二。原告腳踏車後
        段全部毀、後輪扭曲變形，不僅証明原告已過路中線，被告駕車竟然跨在分
        向線上，撞及已過中線之原告腳踏車後側，是其嚴重違規者三。據此本件車
        禍責任應是甲○○單方面可歸責之事由所造成，原告應無責任，鑑定意見認
        原告為肇事次因，並非正確，要無可採。從而被告主張與有過失，即非有理
        。
  三、證據：提出財團法人台灣基督教門諾會醫院醫療費用收據、看護費資料、灌食
      用品費用收據、抽痰及衛生用品收據、房租水電費用收據、戶籍謄本、身分證
      影本、診斷證明書、國情統計通報、關山分院救護車行駛里程紀錄單、羅玉珍
      出具之看護費收據、醫材費用收據、房租截止同意書影本、大業人力資源顧問
      公司之函文為證，並引用上開刑事判決所採之證據。
乙、被告方面：
  一、聲明：駁回原告之訴；如受不利之判決，願供擔保請准宣告免假執行。
  二、陳述：
    (一)就原告主張之車禍經過固不爭執，但其請求損害賠償範圍不予同意，茲分述如
      下：
      １醫療費用支出部分：依原告所提出台灣基督教門諾會醫院之醫療費用收據總
        金額雖為三萬六千九百五十一元，但大部分為伙食費，且原告醫療費用已有
        全民健康保險提供醫療給付，原告實無可能負擔全部醫療費用支出。
      ２增加生活上需要費用部分：民法第一百九十三條第一項所謂增加生活上之需
        要，係指被害人之前並無此需要，因遭受侵害始有支出此費用之需要而言，
        亦即被害人支出費用須與權利侵害間具相當因果關係，合先敘明。其餘分述
        如下：
        看護費本件交通：依原告受傷情形，如依其主張如己達心神喪失，不能處
          理個人事務，則已符合申請聘僱國外監護工之條件，依行政院勞工委員會
          之規定，外籍監護工之基本工資為每月一五、八四○元，即每日五二八元
          ，有行政院勞工委員會致全省人力仲介商業同業工會台八十六勞動二字第
          ○四五○一三號函及實際簽定之監護工契約可證。原告依據門諾基金會服
          務組看護費用收費標準表請求，顯然不當。且自事故以來已逾一年半以上
          時間，原事故發生迄今已有一年半之時間，依原告主張每月六萬元看護費
          ，原告實際已支付看護費用高達一百零八萬元，然原告於該段期間是否確
          有聘請看護人員？以及是否確已支出一百零八萬元看護費？原告依法應就
          此損害賠償負舉證之責，焉能僅據門諾基金會服務組看護費用收費標準表
          ，而非實際支出看護費用之收據提出請求，倘原告於該段期間實際未聘請
          任何看護人員，亦可推知原告身體狀態並無看護人員照顧之必要。況且，
          原告在醫院細心照料下，已逐日康復中，日後仍應視其健康狀況以及實際
          需要，評估是否有聘請看護人員之必要，原告逕就未來十一年看護費用提
          出請求，亦非合理。
    　　灌食、抽痰及衛生用品部分：原告主張灌食、抽痰及衛生用品部分損害賠
          償高達三百多萬元，然本件交通事故發生至今約已有一年半之時間，原告
          實際並未購買使用該等用品，亦無任何該等用品支出証明，足見原告並未
          因此次交通事故侵害，致需要使用灌食、抽痰及衛生用品；換言之，原告
          目前身體狀況是否確有如此需求，亦不無疑問。再者，原告未依實際需要
          及健康狀況不同，而以每日該等用品用量固定方式提出請求，亦不合理。
          況，如前所述，原告身體健康已逐日康復中，未來幾年應無須再為灌食、
          抽痰或使用尿布、紙尿片、看護墊等衛生用品，原告實不可再就未來幾年
          該等用品提出請求。
    　　房租水電費部分：原告所稱每日要到門諾醫院復健，交通費、人力時間所
          費不貲，而需在醫院附近租屋。惟原告之病情是否需要每日到院復健？復
          健期間是否須長達二年？仍待專業醫師人員之進一步判定，原告對此依法
          亦應加以舉證。又原告既主張交通費、人力時間所費不貲，不得已須於診
          治醫院附近租屋，原告亦應具體陳述共需多少交通費以及因此增加多少人
          力，始能判斷原告是否確有在診所醫院附近租屋之必要。何況原告所稱每
          月支出房租九千元、水電費一千五百元，依當地房價判斷，其請求數額亦
          屬過高。
    　　費用計算方式：按國人平均壽命女性為七十八歲，非原告所述八十五歲，
          原告請求至八十五歲實不合理。況植物人由於免疫能力低弱，抵抗力較差
          ，容易遭受感染引起併發症，故穩定狀況比一般低，生命自然比一般人容
          易處於危險狀態、、植物人之存活，依病人之年齡、植物人狀態、時間及
          引起原因不同而各有差異，如急性腦傷若呈植物人狀態，其痊癒後較差，
          三年後死亡率百分之八十二，五年後之死亡率達百分之九十五。是故植物
          人之餘命較一般人餘命為短，應毋庸質疑，是以植物人之餘命計算標準即
          與常人不同，此為最高法院八十六年台上字第七八四號判決所明示。故縱
          令原告以國人平均壽命計算其餘命數額，亦非正確。至於原告所稱其家族
          兄弟姐妹均健康長壽至少均能活到八十歲云云，然每人身體狀況不一而足
          ，且原告目前健康狀況未盡理想，是以其餘命計算方式當與其族人不同，
          二者不應相提並論。末查原告就本項所請求之數額合計為一千零六十三萬
          六千元，惟精算後正確數額應為一千零五十三萬六千元、看護費七百二十
          萬元、灌食用品一百七十一萬六千元、抽痰及衛生用品一百三十六萬八千
          元、房租水電費二十五萬二千元，所請求之數額亦非正確。再者，原告請
          求一次給付，而非分期給付，卻未將利息部分扣除，亦與法不符。
      ３精神慰撫金之部分：查民法第一百九十五條規定就非財產上之損害得請求賠
        償者，僅限於被害人本人，而不包括被害人之親屬，是以原告主張其親屬因
        受精神上損害而請求一百萬元之精神慰撫金，洵屬於法無據。至於原告本身
        所請求慰撫金高達一百萬元，其所請求慰撫金數額亦屬過高。
    (二)原告於本件交通事故中既與有過失，依法亦應減輕或免除賠償金額：民法第二
      百十七條第一項規定：損害之發生或擴大，被害人與有過失者，法院得減輕賠
      償金額，或免除之查依台灣省花東區車輛行車事故鑑定委員會之鑑定意見書所
      載：戊○○○騎乘腳踏車行經無號誌之交叉路口，支線道車未暫停讓幹道車先
      行，為肇事次因。原告因未遵守交通規則，致生本件事故，應認與有過失，依
      前開規定應就本件事故之損害結果承擔部分責任，原告請求賠償全額，亦應否
      准。
    (三)綜上所述，原告對其所受損害事實如非未加舉證，即其提出證據資料不足證明
      其實際上受有如此損害，是故，應認原告對被告所為請求無理由。
  三、證據：八十九年台灣地區簡易生命表、台灣省花東區車輛行車事故鑑定委員會
      之鑑定意見書影本、行政院勞工委員會致全省人力仲介商業同業工會台八十六
      勞動二字第○四五○一三號函、實際簽定之監護工契約。
丙、本院依職權函請行政院勞工委員會針對外籍監護工之申請及收費標準提出說明，
    及函請財團法人台灣基督教門諾會醫院針對原告之就醫情形提出說明。
    理      由
一、本件經進行爭點簡化協商後，就原告所主張：「被告甲○○係被告慈濟醫院所屬
    之關山分院人員，以駕駛救護車為其業務，於八十九年十一月十六日十六時十分
    許，駕駛Ｅ七三○六號救護車，沿台九線公路由北往南行駛，行經該公路二五六
    公里以南六十公尺處長橋國小前，高速行駛，撞及在前騎乘腳踏車之原告，以致
    人車倒地，因此受有頭部外傷等多處傷害，並倒致四肢運動障礙、大小便失禁之
    重大傷害」之事實，已協議為不爭執事項；惟就兩造之過失比例、醫療費用、增
    加生活上需要之費用及精神慰撫金等金額之計算等項，則為兩造所爭執（本院九
    十一年十月八日準備程序筆錄及同年十一月十三日言詞辯論筆錄），本院爰就上
    開各項爭執事項逐一審查。
二、茲先就兩造過失分擔比例部分予以究明。本件車禍之肇事情形，本院參酌原告主
    張引用附於上開刑事卷宗內之道路交通事故調查報告表附現場圖乙份、車禍現場
    及車損照片共八幀，再參以本件車禍雙方之車損情形為被告駕駛之車號Ｅ七－三
    Ｏ六七號救護車前擋風玻璃中央靠駕駛座位置嚴重碎裂內凹（見警訊卷第二十一
    頁反面最上幀照片），前蓋板前緣位置亦有凹陷痕跡（見警訊卷第二十頁下幀照
    片）；原告之腳踏車後段全毀，後輪嚴重扭曲變型（見警訊卷第二十一頁正、反
    面最下幀照片），顯見被告甲○○當時駕車衝撞原告之撞擊力甚大。又稽之被告
    甲○○於警訊中業已自承：「當時車速約八十公里左右，‧‧‧我駕駛該Ｅ七－
    三Ｏ六七號救護車，行經肇事路段距離約五十公尺，看到戊○○○騎腳踏車橫越
    道路，並看到對方（想停又不停狀態下），我煞車不及，當場我車頭前撞擊對方
    腳踏車正中央‧‧‧」及於偵查中亦已稱：「雙方都有過失」各等語明確（見警
    訊卷第二頁、偵查卷第十三頁反面），暨觀諸被告駕駛之前開救護車肇事時所留
    下煞車痕跡左右輪分別長達三十三．九公尺及二十六．七公尺，有道路交通事故
    調查報告表附現場圖在卷可資佐證（見警訊卷第十九頁），參照一般公路汽車煞
    車距離、行車速度對照表所示，則被告之行車時速遠應超過四十公里。準此，本
    件車禍應係被告甲○○駕駛救護車行經無號誌之交岔路口，嚴重超速行駛，未注
    意車前狀況，為肇事主因；原告騎乘腳踏車行經無號誌之交岔路口，支線道車未
    暫停讓幹線道車先行，亦有違道路交通安全規則第一百零二條第一項第二款之規
    定，同有過失，為肇事次因；此業經臺灣省花東區車輛行車事故鑑定委員會，及
    臺灣省車輛行車事故覆議鑑定委員會為相同之認定，此有附於上開刑事卷宗內所
    附之該二委員會九十年九月十日花鑑字第九００四六九號函附鑑定意見書及九十
    年十二月十日府覆議字第九０二三一七號函在該卷可考。本院審酌上開二者肇事
    情節，認被告就原告所受之傷害應負之責任以百分之八十，原告就己所受傷害之
    責任以百分之二十為適當，原告辯稱其全無肇事責任，並非可採，然被告主張其
    僅負百分之五十之責任，亦非適當。故被告就原告所受之各項損害自應就其當負
    擔之比例，負給付損害賠償之責任。
三、次分就醫療費用、增加生活上需要費用及慰撫金三項予以論述：
  １醫療費用部分：原告就醫療費用部分主張依其於起訴狀所附及其於九十一年七月
    四日所提出之財團法人台灣基督教門諾會醫院醫療用收據，扣除掉伙食費部分後
    ，金額已超過三萬六千九百五十一元，但僅請求該項金額之醫療費，其餘溢出部
    分不再追加請求，本院經核尚無不合。該等收據當中，就屬於病患依健保制度應
    自行負擔之部分，已列有「部分負擔費」，應堪認定原告所提出之該收據所載，
    均屬原告自行負擔之費用，並不包括由健保給付之部分，被告雖以該醫療費用大
    部分屬健保負擔云云為辯，惟其未能舉證以明之，本院自無從遽行推翻前揭推定
    。此外，被告另以原告未扣除伙食費為由，否認原告上開費用之請求，即屬無據
    。故原告請求醫療費用三萬六千九百五十一元，應為正當。
  ２增加生活上需要費用：
  (一)看護費：原告於車禍後經手術治療呈意識呆滯、四肢運動障礙及大小便失禁等狀
    態，日常生活無法自理，需看護工照顧，此有原告提出之本院八十九年度禁字第
    四四號禁治產宣告裁定，及財團法人台灣基督教門諾會醫院經本院依職權函詢原
    告之就醫情形提出說明之基門醫勝字第九一─○九二五號函在卷可按，是原告確
    有接受全日看護之必要。依照原告所提出之門諾基金會服務組看護費用收費標準
    表及羅玉珍出具之看護費收據之記載，全日之居家看護之費用為二千四百元，每
    月如以需看護日二十五日計，即為六萬元。於被告甲○○收受本件訴狀繕本之九
    十年十月九日之翌日前，原告已需負擔十一個月之看護費，即六十六萬元，另自
    原告七十八歲即台灣地區女性平均壽命，回溯至該繕本收受翌日時，尚有三年又
    六月，即四十二個月，依霍夫曼公式扣除中間利息計之，該期間應得之總金額即
    為二百三十一萬七千七百九十九元（即38.00000000×60000≒0000000）。原告
    雖陳稱其身體硬朗，兄弟姊妹均健康長壽，有九十六歲而終之兄長，有現存在世
    之弟妹也有八十歲者；再以國人壽命，女性為八十五歲，則原告之餘命，尚有十
    一年云云，而主張以車禍後十年計算，計得七百二十萬元。惟查，台灣地區女性
    之平均年齡並未達八十五歲，且原告遭受前開車禍健康情形已大受影響，又無法
    自由活動，能否再以車禍前之狀態加以推算餘命即有疑問，而原告又未能再提出
    更具說服力之事證以證明其健康狀況甚佳，依常情可達八十五歲之事實，故原告
    以上開計算方式而算得之金額，即非可採。另者，被告就此部分雖辯稱原告若呈
    植物人狀態，其痊癒後較差，三年後死亡率百分之八十二，五年後之死亡率達百
    分之九十五，而辯稱原告請求計算之看護期間過長云云，然被告既未能舉證原告
    之健康已呈明顯惡化之趨勢，反陳稱原告癒後日漸康復，自難遽以否認原告之餘
    命未能超過平均年齡。又按照現今僱用外籍看護人員之花費或低於本國籍之看護
    ，惟原告是否能立即申請獲准？外籍看護是否能立即報到？與原告及其家屬之溝
    通是否順暢？以及是否能符合照顧已呈意識呆滯、四肢運動障礙及大小便失禁等
    症狀之原告？以上問題在在關乎原告獲得適當看護之必要，是被告徒以外籍看護
    人員之工資價廉而辯稱原告以本國看護工之費用計算失當，即非屬的論。再者，
    原告傷後縱未果真僱用其親屬以外之人擔任看護，而由其親屬負擔看護工作，該
    親屬看護所付出之勞力，並非不能評價為金錢，只因二者身份關係密切而免除支
    付義務，此種親屬基於身份關係之恩惠，自不能加惠於加害人，故應衡量比照僱
    用職業護士看護情形，認被害人受有相當親屬看護費之損害，得向加害人請求賠
    償（最高法院八十六年台上字第二○○五號判決及八十九年台上字第一七四九號
    判決意旨可資參照），更況原告已提出上開看護費收據為憑，被告自難以此否定
    此看護費之正當性及必要性。末者，被告復辯稱原告癒後已日漸康復，已無看護
    之必要云云，業為原告所否認，並經原告於九十一年六月六日當庭提出診斷証明
    書可參，而被告並未提出證據以明原告已可自理生活而無看護之需要，自無可採
    。綜上，原告就此看護費之金額，應於上開本院核計共二百九十七萬七千七百九
    十九元之範圍內為當，逾此部分之金額，即無理由。
  (二)灌食用品：原告主張其需主食保壯奶粉每月三十瓶、單價三百二十元，副食益力
    壯每月十瓶、單價四百七十元，業據其提出與之相符之灌食用品費用收據影本為
    憑，其每月花費即一萬四千三百元。於被告甲○○收受本件訴狀繕本之九十年十
    月九日之翌日前，原告已需負擔十一個月之費用，即十五萬七千三百元，另自原
    告七十八歲即台灣地區女性平均壽命，回溯至該繕本收受翌日時，尚有三年又六
    月，即四十二個月，依霍夫曼公式扣除中間利息計之，該期間應得之總金額即為
    五十五萬二千四百零九元（即38.00000000×14300≒552409）。原告以傷後十年
    計算，尚乏依據，理由同前項所述。而被告以原告並未實際購買使用該等用品，
    亦無任何該等用品支出証明，原告身體健康已逐日康復中，未來幾年應無須再為
    灌食云云，亦非可採，理由亦同前項所述。故原告就此灌食用品費之金額，應僅
    於本院核計上開金額共七十萬九千七百零九元之範圍內為當，逾此部分之金額，
    即無理由。
  (三)抽痰及衛生用品：原告主張其需用尿布，每月用二十包、單價一百八十元，計三
    千六百元，紙尿片每月二十包，單價一百四十九元，月支2980元，看護墊，每月
    需用十包、單價九十二元，月支九百二十元，衛生紙每月三十包，單價十二元，
    月支三百六十元，濕紙巾每月需用三十包，單價六十八元，月支二千零四十元，
    抽痰管每月需用二包，單價七百五十元，每月支一千五百元，業據其提出與之相
    符之收據影本為證，以上合計每月支出一萬一千四百元，於被告甲○○收受本件
    訴狀繕本之九十年十月九日之翌日前，原告已需負擔十一個月之費用，即十二萬
    五千四百元，另自原告七十八歲即台灣地區女性平均壽命，回溯至該繕本收受翌
    日時，尚有三年又六月，即四十二個月，依霍夫曼公式扣除中間利息計之，該期
    間應得之總金額即為四十四萬零三百八十二元（即38.00000000×11400≒440382
    ）。原告猶以傷後十年計算，尚乏依據，理由同前所述。而被告以原告並未實際
    購買使用該等用品，亦無任何該等用品支出証明，原告身體健康已逐日康復中，
    未來幾年應無須再為灌食云云，亦非可採，理由亦同前所述。故原告就此抽痰及
    衛生用品費之金額，應僅於本院上開核算之金額共五十六萬五千七百八十二元範
    圍內為當，逾此部分之金額，即無理由。
  (四)房租水電費：原告主張其家住鳳林每天要到門諾醫院復健，就近於診治醫院附近
    租屋，以便復健，為免兩地往返，勞累奔波，並聽從醫囑，而有租屋之必要，租
    至九十一年七月底為止，前後共計十七個月，業據其提出顧敏慧同意書可證，本
    院並參酌門諾醫院基門醫勝字第九一─一○七○號函所述：患者（指原告）在本
    院復健，且繼續復健，以免日後關節硬化及僵直與肌肉萎縮，作復健宜長期，無
    法確定期限等情，認原告此部分主張屬於必要，被告辯以無長期進行復健之必要
    云云，即無可採。是以，其每月租金需九千元，計十五萬三千元，水、電費每月
    一千五百元，計以十七個月共計為十七萬八千五百元。
  ３慰撫金部分：本院審酌原告所受之傷害為頭部外傷、腦挫傷及多發性腦挫傷，導
    致四肢運動障礙、大小便失禁等重大傷害，及其年齡於受傷時為七十三歲，被告
    甲○○於事故發生時為三十一歲，學歷為專科畢業，從事醫事工作，及被告慈濟
    醫院為從事醫療工作之機構等一切情狀，認原告請求其應獲之慰撫金為一百萬元
    ，應為正當，至原告請求其家屬亦受精神上負擔而請求另應獲一百萬元云云，因
    原告受損之權利並非基於其家屬間之關係並非屬民法第一百九十五條第三項規範
    之客體，其家屬復非本件訴訟當事人，是被告此部分抗辯，非無理由，本院自無
    從允准。
四、綜前所述，原告可請求醫療費用三萬六千九百五十一元、增加生活上需要費用四
    百四十三萬一千七百九十元（即看護費0000000+灌食用品709709+抽痰衛生用品
    565782+房租水電費178500= 0000000）及慰撫金一百萬元，共計五百四十六萬八
    千七百四十一元。惟承前開理由第二項所述，被告應負擔之過失比例僅為百分之
    八十，原告與有過失應自行負擔百分之二十之損失，故被告應負擔之損害賠償金
    額即為四百三十七萬四千九百九十三元（即0000000×80%≒0000000），但尚應
    扣除為兩造所不爭執已由原告領取之一百四十萬元強制汽車責任保險金，亦即二
    百九十七萬四千九百九十三元（0000000-0000000=0000000）。 從而，原告可依
    據民法第一百八十四條第一項前段、第一百八十八條第一項、第一百九十三條第
    一項及第一百九十五條第一項之規定，訴請被告連帶給付如判決主文第一項所示
    之金額，及被告甲○○自九十年十月十日（即起訴狀繕本送達翌日）起，被告慈
    濟醫院自九十一年六月七日（即起訴狀繕本送達翌日）起，均至清償日止之法定
    遲延利息。
五、原告陳明願供擔保，聲請宣告假執行，經核其勝訴部份，核無不合，爰酌定相當
    之擔保金額宣告之；其餘假執行之聲請，因訴之駁回而失所附麗，不予准許。
六、據上論結，本件原告之訴為一部有理由，一部無理由，依民事訴訟法第七十九條
    但書、第八十五條第二項、第三百九十條第二項，判決如主文。
中　　　華　　　民　　　國　　九十一　　年　　 十二　 　月　　　四　　　日
　　　　　　　　　　　　臺灣花蓮地方法院民事庭
~B審判長法官　陳心弘
~B法　　　官　林碧玲
~B法　　　官　郝燮戈
右為正本，係照原本作成。
如對本判決不服，應於送達後廿日內，向本院提出上訴狀（應抄附繕本）。
~B法院書記官　高明正
中　　　華　　　民　　　國　　九十一　　年　　十二　　　月　　　四　　　日
